【裁判字號】    98,訴,348
【裁判日期】    980817
【裁判案由】    毒品危害防制條例
【裁判全文】
臺灣板橋地方法院刑事判決               98年度訴字第348號
公  訴  人  臺灣板橋地方法院檢察署檢察官
被      告  丁○○
                  （另案於臺灣宜蘭監獄執行中，現寄押於臺
上  １  人
選任辯護人  盧天成律師
被      告  乙○○
上  １  人
選任辯護人  沈以軒律師
            劉師婷律師
上列被告等因違反毒品危害防制條例案件，經檢察官提起公訴（
97年度偵字第13503、13504、28035 號），本院判決如下：
    主  文
丁○○販賣第一級毒品未遂，累犯，處有期徒刑拾伍年貳月，如
附表所示之0000000000號行動電話壹具（含SIM 卡壹枚）沒收，
如全部或一部不能沒收時，追徵其價額或以其財產抵償之；其餘
被訴部分均無罪。
乙○○幫助販賣第一級毒品未遂，處有期徒刑柒年捌月；其餘被
訴部分均無罪。
    事  實
一、丁○○曾犯妨害秩序、違反麻醉藥品管理條例、違反藥事法
    、違反毒品危害防制條例等案件，其中於民國（下同）94年
    間，因違反毒品危害防制條例案件，經臺灣高等法院判處有
    期徒刑1 年2 月確定，嗣經減刑為有期徒刑7 月，甫於96年
    7 月16日執行完畢（於本案構成累犯），詎猶不知悛悔，於
    97年4 月中旬某日，在臺北市萬板大橋附近某巷道內，向不
    詳人士購得第一級毒品海洛因若干後，另萌販賣第一級毒品
    海洛因以營利之意思，在其向友人乙○○所承租位於臺北縣
    新莊市○○路432 巷3 號6 樓6 號房之居所內，研磨其所購
    得之上開海洛因，並以電子秤秤重後分裝入小分裝袋內，欲
    俟買主以電話連繫欲購買海洛因之際，再將該等已分裝之海
    洛因置入其自製之黃色信封袋內售出，迨97年4 月24日晚間
    ，吳東明因另涉竊盜案件遭警方逮捕（業經臺灣板橋地方法
    院檢察署檢察官提起公訴，現由本院另案審理中），乃配合
    警方以其門號為0000000000號之行動電話，撥打丁○○所有
    之0000000000號行動電話門號，於電話中向丁○○佯稱欲購
    買第一級毒品海洛因等語，丁○○旋基於販賣第一級毒品海
    洛因之犯意，著手與吳東明連繫接洽販賣第一級毒品海洛因
    事宜，雙方於電話中洽定後，吳東明即依約於同日晚間11時
    許赴丁○○位於臺北縣新莊市○○路432 巷3 號6 樓6 號房
    之居所樓下，惟丁○○發覺有異，乃支使具有幫助其販賣第
    一級毒品海洛因犯意之乙○○先行下樓查看情況，乙○○即
    依其指示下樓觀察周遭是否有可疑人士，嗣乙○○欲返回上
    址之際，即遭埋伏警員在該址樓下當場逮捕，再經警循線至
    上址屋內查獲丁○○，丁○○因此未能完成上揭販賣海洛因
    交易，而未遂，警方同時亦扣得丁○○所持有之上開第一級
    毒品海洛因9 包（驗餘淨重1. 199公克）及其所有供實施上
    揭販賣第一級毒品海洛因未遂行為所用之0000000000號行動
    電話1 具（含SIM 卡1 枚，價值約新臺幣4,000 元），暨其
    所有供販賣第一級毒品海洛因所預備之葡萄糖2 包、空分裝
    袋82只、小信封袋40只、電子秤2 臺、塑膠鏟子1 支。
二、案經臺北縣政府警察局中和分局報請臺灣板橋地方法院檢察
    署檢察官偵查起訴。
    理  由
壹、證據能力部分：
一、被告丁○○暨其選任辯護人指摘：
  (一)被告乙○○於警詢時之供述，係被告丁○○以外之人於審判
    外之陳述，且係出於警方威脅所致，不具有證據能力。
  (二)甲○○於警詢時及偵查中向檢察事務官所為之陳述，係被告
    丁○○以外之人於審判外之陳述，未經被告丁○○暨選任辯
    護人對質詰問，不具有證據能力。
  (三)蕭俊琪於警詢時及偵查中向檢察事務官所為之陳述，係被告
    丁○○以外之人於審判外之陳述，未經被告丁○○暨選任辯
    護人對質詰問，不具有證據能力。
  (四)吳東明於警詢時之陳述，係被告丁○○以外之人於審判外之
    陳述，未經被告丁○○暨選任辯護人對質詰問，且係出於不
    正方法所取得之非任意性陳述，不具有證據能力。
  (五)鍾國楨於偵查中向檢察事務官所為之陳述，係被告丁○○以
    外之人於審判外之陳述，未經被告丁○○暨選任辯護人對質
    詰問，不具有證據能力。
  (六)吳珮萍於偵查中向檢察事務官所為之陳述，顯示其並不認識
    被告丁○○，亦未發送簡訊予被告丁○○，尚難認與本案具
    有關連性，不具有證據能力。
二、被告乙○○暨其選任辯護人指摘：
  (一)被告乙○○於警詢時之供述，係出於警方恐嚇之不正方法所
    致，並不具有任意性，亦無證據能力。
  (二)吳東明於警詢時之陳述，係被告乙○○以外之人於審判外之
    陳述，且其警詢筆錄係承辦警員事先繕打製作者，不具有證
    據能力。
  (三)鍾國楨於偵查中向檢察事務官所為之陳述，係被告乙○○以
    外之人於審判外之陳述，不具有證據能力。
三、經查：
  (一)本院依公訴蒞庭檢察官之聲請勘驗被告乙○○警詢錄音帶之
    結果，被告乙○○於警詢時回答承辦警員所提出問題之際，
    態度自然、內容流暢，承辦警員亦係依照其供述內容而繕打
    筆錄內容，其中若干回答部分，承辦警員雖有促請被告乙○○據實供述之言語，然其語氣並未含有恐嚇、脅迫等成份，
    且全部過程中，亦未發現承辦警員有對被告乙○○施以不正
    方法而取供之情形（參見本院審理卷(一)第100 頁背面至第10
    1 頁背面），核與證人即斯時為被告乙○○製作警詢筆錄之
    原臺北縣政府警察局中和分局員山派出所承辦警員秦昌嶽於
    本院審理時到庭結證之情節相符（參見本院審理卷(二)第23頁
    背面、第24頁正面至同頁背面、第25頁背面至第26頁背面）
    ，堪認被告乙○○於警詢時之供述確具有任意性；至被告乙○○於偵查中及本院準備程序中雖一再指陳本件承辦警員以
    「通知你母親」、「你一定有事」等語威脅其配合辦案云云
    （參見臺灣板橋地方法院檢察署97年度偵字第13503 號偵查
    卷第117 頁、本院審理卷(一)第102 頁背面），然依本院勘驗
    其警詢錄音帶暨調查證人秦昌嶽之結果，並未發現此等情事
    或相關跡證，甚且被告乙○○非但未出現遭警方威脅而為供
    述之情形，反而對警員反駁稱其僅將房屋出租予被告丁○○
    ，怎可能因此涉有罪嫌等語（參見本院審理卷(一)第102 頁背
    面），嗣於偵查初訊時，更向檢察官直陳警方並未對其以強
    暴、脅迫、利誘等不正方法取供等語（參見同上偵查卷第84
    頁），益見其於警詢時之供述確非出於警方之不正方法所致
    ；再一般警方於查獲刑事案件後通知被告家屬到場，俾免被
    告家屬憂心掛慮，本屬合情合理之辦案程序，在客觀上亦難
    執此遽認警方有何藉此施以威脅之情事；綜上，被告乙○○
    、丁○○暨彼等選任辯護人指摘被告乙○○於警詢時遭承辦
    警員以威脅、恐嚇等不正方法取供等節，均不足取，被告乙○○於警詢時之自白既非出於脅迫、恐嚇等不正方法，且與
    事實相符（詳下述），本院爰依刑事訴訟法第156 條第1 項
    之規定，認被告乙○○於警詢時之自白，就其自身部分具有
    證據能力。次被告乙○○於警詢時之供述，雖係被告丁○○
    以外之人於審判外之陳述，惟核諸其內容（參見臺灣板橋地
    方法院檢察署97年度偵字第13503 號偵查卷第19至21頁），
    與其於本院審理時之供述內容不符（參見本院審理卷(二)第13
    0 頁背面、第132 頁，本院審理卷(一)第68頁背面），本院衡
    諸其於警詢時之供述確具有任意性，並係出於真意所為（詳
    如上述），斯時其與丁○○亦係隔離接受警方調查詢問，較
    無利害權衡或同儕壓力等因素干擾，堪認係在較自然之背景
    情況下而為供述，自具有較可信之特別情況，且被告乙○○
    嗣於偵、審中一再否認本案犯罪，亦堪認其於警詢時之供述
    確為證明本案犯罪事實存否所必要，本院爰依刑事訴訟法第
    159 條之2 規定，認被告乙○○於警詢時之陳述，就被告丁○○部分亦具有證據能力。
  (二)甲○○於偵查中向檢察事務官所為之陳述，係被告丁○○以
    外之人於審判外之陳述，惟其並非證明本案犯罪事實存否所
    必要（詳下述），迄查亦無刑事訴訟法第159 條之1 至第15
    9 條之5 所定傳聞例外之情形，本院爰認其不具有證據能力
    。
  (三)蕭俊琪於偵查中向檢察事務官所為之陳述，係被告丁○○以
    外之人於審判外之陳述，惟其並非證明本案犯罪事實存否所
    必要（詳下述），迄查亦無刑事訴訟法第159 條之1 至第15
    9 條之5 所定傳聞例外之情形，本院爰認其不具有證據能力
    。
  (四)吳東明於警詢時之陳述，雖係被告丁○○、乙○○以外之人
    於審判外之陳述，且證人即斯時為吳東明製作警詢筆錄之臺
    北縣政府警察局中和分局員山派出所警務員兼所長鍾國楨復
    於本院審理時證稱吳東明之警詢筆錄，係承辦警員於製作其
    警詢筆錄前，先行詢問其本案之案情內容，再依照詢問所得
    而預先繕打者等語（參見本院審理卷(二)第28頁背面），然斯
    時承辦警員係依自身辦案經驗及案情繁簡程度，而採取先行
    詢問案情及預先繕打筆錄之權宜措施，並無藉此不法取供之
    情形，業據證人鍾國楨證述明確（參見本院審理卷(二)第30頁
    ），且吳東明就本案部分並非「被告」，縱令警方詢問時未
    同步錄音或繕打筆錄內容，亦難認有違反刑事訴訟法第100
    條之1 規定之情事，又本院依公訴蒞庭檢察官聲請勘驗吳東
    明警詢錄音帶查證結果，斯時承辦警員詢問之語氣均平和、
    懇切、自然，吳東明回答之語氣亦正常、流暢、自然，承辦
    警員尚有逐題與吳東明確認其回答內容及筆錄記載內容，其
    錄音全程中，無論主要錄音內容或背景聲響，均未出現任何
    人對吳東明施以強暴、脅迫、恐嚇、利誘或其他不正手段之
    可疑跡象，亦未顯示有何等異常情事（參見本院審理卷(二)第
    13 5頁背面至第136 頁），嗣於偵查初訊時，亦向檢察官直
    陳警方並未對其以強暴、脅迫、利誘等不正方法取供等語（
    參見同上偵查卷第84頁），足見吳東明於警詢時之陳述確具
    有任意性，並係出於真意所為；再觀諸吳東明於警詢時，係
    與丁○○、乙○○隔離接受警方調查詢問，斯時較無利害權
    衡或同儕壓力等因素干擾等情，亦堪認其係在較自然之背景
    情況下而為陳述，而具有較可信之特別情況；另吳東明嗣於
    本院審理時業已因另案通緝無法傳喚到庭作證，尤堪認其於
    警詢時之陳述確為證明本案犯罪事實存否所必要。綜上，本
    院爰依刑事訴訟法第159 條之3 第3 款規定，認吳東明於警
    詢時之陳述具有證據能力。
  (五)鍾國楨於偵查中向檢察事務官所為之陳述，係被告丁○○、
    乙○○以外之人於審判外之陳述，未經被告丁○○暨選任辯
    護人對質詰問，且與其嗣於本院審理時到庭結證之內容相符
    ，核無刑事訴訟法第159 條之1 至第159 條之5 所定傳聞例
    外之情形，本院爰認其不具有證據能力。
  (六)吳珮萍於偵查中向檢察事務官所為之陳述，雖公訴人認其得
    證明被告丁○○確有販賣毒品予「他人」之事實，惟核諸其
    陳述之內容，無從認定與本件被告丁○○被訴販賣毒品予甲○○、蕭俊琪、吳東明之部分具有何等關連性，本院爰認其
    不具有證據能力。
  (七)本案其餘相關筆錄、書證（以下所引據者），檢察官、被告
    丁○○、乙○○暨彼等選任辯護人，均未於本案言詞辯論終
    結前聲明異議，本院審酌該等供述、筆錄、書證作成時之情
    況，亦無何等違背刑事訴訟程序或顯不可信之情形，倘以之
    作為本案認定犯罪事實之基礎，尚屬適當，爰依刑事訴訟法
    第159 條之5 之規定，認均具有證據能力。
  (八)按刑事偵查技術上俗稱之「釣魚」，係指對於原已犯罪或具
    有犯罪故意之人，以設計引誘之方式，使其暴露犯罪事證，
    而加以逮捕或偵辦者而言，而所謂司法警察之「陷害教唆」
    ，則指行為人原不具犯罪之故意，純因司法警察之設計教唆
    ，始萌生犯意，進而實行犯罪構成要件之行為者而言；前者
    （即「釣魚」）純屬偵查犯罪技術之範疇，並未違反憲法對
    於基本人權之保障，且於公共利益之維護有其存在必要性，
    故依「釣魚」方式所蒐集之證據資料，原則上非無證據能力
    ，而後者（即「陷害教唆」），因係以引誘或教唆犯罪之不
    正當手段，使原無犯罪故意之人因而萌生犯意實行犯罪行為
    ，再進而蒐集其犯罪之證據，予以逮捕偵辦，此種誘人犯罪
    之手段顯已違反憲法對於基本人權之保障，且已逾越偵查犯
    罪之必要程度，對於公共利益之維護並無意義，其因此所取
    得之證據資料，應不具有證據能力，最高法院著有98年度臺
    上字第4025號刑事判決可資參照。本件係海洛因買主吳東明
    因另案遭警方逮捕後，配合警方以電話連繫被告丁○○購買
    海洛因事宜，進而帶同警方赴上址查獲被告丁○○、乙○○
    2 人等情，固據吳東明於警詢時供明在卷（參見同上偵查卷
    第16頁），並經證人秦昌嶽、鍾國楨於本院審理時結證無訛
    （參見本院審理卷(二)第23頁正面、第27頁正面），惟被告丁○○於其實施上揭販賣第一級毒品海洛因予吳東明未遂犯行
    之前，即已具有販賣海洛因以營利之意圖（詳如下述─參見
    理由欄貳一(一)所示），堪認本件警方僅係對原已具有犯罪故
    意之被告丁○○，以設計引誘之「釣魚」方式，使其暴露犯
    罪事證而予以逮捕偵辦，核與「陷害教唆」之情形迥然有別
    ，揆諸上開說明，應認警方因此所取得之證據資料仍具有證
    據能力，附此敘明。
貳、有罪部分：
一、訊據被告丁○○矢口否認有販賣海洛因予吳東明未遂之犯行
    ，辯稱：伊與吳東明之間完全沒有買賣海洛因之情事云云；
    被告乙○○亦矢口否認有幫助販賣海洛因予吳東明未遂之犯
    行，辯稱：伊當時僅係由自宅外出吃東西，嗣返回即遭警方
    逮捕，並無外出查看情況之幫助販賣海洛因情事云云。經查
    ：
  (一)上揭犯罪事實，業據被告乙○○於警詢時供明在卷（參見臺
    灣板橋地方法院檢察署97年度偵字第13503 號偵查卷第21頁
    ），核與本案海洛因買主吳東明於警詢時陳述之內容相符（
    參見同上偵查卷第16至17頁），並與證人即斯時帶同吳東明
    前往查緝被告2 人之警員秦昌嶽、鍾國楨於本院審理時證述
    之情節相符（參見本院審理卷(二)第23頁正面、第24頁正面、
    第27至28頁），更與被告丁○○於警詢時供稱吳東明確有於
    97年4 月24日晚間撥打電話向其購買海洛因等語相符（參見
    同上偵查卷第6 頁），復有搜索扣押筆錄1 份（被告丁○○
    部分）、扣押物品目錄表1 份（被告丁○○部分）、扣押物
    品暨指認照片影本67幀（安非他命吸食器、行動電話簡訊部
    分未列入）、交通部民用航空局醫務中心毒品鑑定書影本1
    紙、扣押物品清單1 份附卷可稽，且被告乙○○於本案查獲
    前數日，曾駕駛自用小客車搭載被告丁○○前往臺北市萬板
    大橋附近某巷道內，由被告丁○○自行下車向不詳人士購買
    海洛因，嗣返回上址住處，被告丁○○即研磨該等海洛因，
    並以電子秤秤重分裝入小分裝袋內，欲俟有買主以電話連繫
    欲購買毒品之際，再將該等已分裝之海洛因置入其自製之黃
    色信封袋內出售予買主等節，業據被告乙○○於警詢時供明
    在卷（參見同上偵查卷第20頁），核與本案海洛因買主吳東
    明於警詢時具體指稱被告丁○○會將小牛皮紙袋切割以包裝
    毒品等語相符（參見同上偵查卷第16頁），並與卷附搜索扣
    押筆錄暨扣押物品目錄表顯示警方查獲本案時一併查扣被告
    丁○○所有之第一級毒品海洛因9 包（驗餘淨重1.199 公克
    ）、葡萄糖2 包、空分裝袋82只、小信封袋40只、電子秤2
    臺、塑膠鏟子1 支等客觀事證相符（參見同上偵查卷第24至
    27頁、第30至32頁），足見被告丁○○購入上揭第一級毒品
    海洛因後，確有加以研磨分裝欲出售予他人之客觀情事，次
    按販賣毒品係政府嚴予查緝之違法行為，而毒品亦可任意分
    裝或增減其分量，每次買賣之價量，乃隨時依雙方關係之深
    淺、當時之資力、需求程度及對行情之認知等因素機動調整
    ，因之販賣毒品之利得，除經被告坦承犯行，或帳冊價量均
    記載明確外，委難查得實情，故縱未確切查得販賣毒品所賺
    取之實際差價，但除別有事證，足認係按同一價格轉讓，確
    未牟利之情形外，尚難執此認非法販賣之事證有所不足，致
    知過坦承者難辭重典，飾詞否認者反得逞僥倖，而失情理之
    平，況一般毒品價格不低、取得不易，凡為販賣毒品之不法
    行為者，苟無利可圖，殊無必要甘冒持有毒品遭查獲之極大
    風險，無端親送至交易處所，或於自身住處附近交易毒品，
    而平白義務為該等買賣之工作，是本件被告丁○○購入上揭
    海洛因之價格較諸其欲售出之價格低廉，而具有從中賺取買
    賣差價牟利之營利意圖，應屬符合論理法則且不違背社會通
    常經驗之合理判斷，據此，自堪認被告丁○○於購入上開海
    洛因並予以研磨分裝欲販賣之際，在主觀上即已具有販賣該
    等海洛因以營利之意圖（惟依本案卷證尚無從認定被告丁○○於購入上開海洛因之初即已具有營利之意圖），且嗣於上
    揭時、地與吳東明以電話連繫之際，亦係基於販賣海洛因以
    營利之意圖，著手與吳東明洽定海洛因交易事宜，而被告乙○○既已知悉上情，仍依被告丁○○之指示下樓查看周遭情
    況，欲使被告丁○○得以順利完成販賣海洛因犯行，亦堪認
    其確係基於幫助被告丁○○販賣第一級毒品海洛因之犯意，
    而實施查看交易地點周遭情況之幫助犯行；公訴意旨雖認被
    告乙○○係共同實施販賣海洛因予吳東明未遂之行為云云，
    惟本院迄查並無相關跡證足以證明被告乙○○在主觀上與被
    告丁○○具有意圖營利而販賣海洛因之犯意聯絡，亦無相關
    事證足以佐證被告乙○○有參與實施上揭販賣海洛因予吳東
    明之構成要件該當行為，自難逕認被告乙○○係與被告丁○○共同實施販賣海洛因予吳東明未遂之行為。綜上，本院因
    認被告乙○○及本案海洛因買主吳東明於警詢時所供（陳）
    述之上開情節，確與事實相符，被告丁○○販賣第一級毒品
    海洛因予吳東明未遂暨被告乙○○幫助販賣第一級毒品海洛
    因予吳東明未遂等事實，均堪予認定。
  (二)本件雖係海洛因買主吳東明因另案遭警方逮捕後，配合警方
    以電話連繫被告丁○○購買海洛因事宜，進而帶同警方赴上
    址查獲被告丁○○、乙○○2 人，惟警方係對原已具有犯罪
    故意之被告丁○○，以設計引誘之「釣魚」方式，使其暴露
    犯罪事證而加以逮捕偵辦，此純屬偵查犯罪技術之範疇，並
    未違反憲法對於基本人權之保障，且於公共利益之維護亦有
    其存在之必要性（參見理由欄壹三(八)所載），故本件除警方
    因此所取得之證據資料具有證據能力外，亦不得執被告丁○○、乙○○係遭警方「釣魚」誘捕一端，遽認有因此阻卻彼
    等犯罪故意成立之餘地。
  (三)被告乙○○嗣於本案偵、審中，雖一再否認上情，惟其指摘
    警方對其施以威脅之情節，並不足採（詳如上揭理由欄壹三
    (一)所示），且其辯稱當時僅係單純外出吃東西一節，亦與吳
    東明於警詢時指稱被告丁○○因發覺狀況有異，遂支使「少
    年仔」下樓查看週遭情況等語不符（參見同上偵查卷第16至
    17頁），更與證人秦昌嶽、鍾國楨2 人於本院審理時經隔離
    後一致證稱被告乙○○上述時、地下樓後，即左顧右盼、徘
    徊遶行，並以眼睛餘光觀察現場埋伏警員等語迴異（參見本
    院審理卷(二)第24頁正面、第27頁背面），再參諸被告乙○○
    於警詢時供述之內容悉與本案各該積極事證相符（詳如上述
    ），尤難認其嗣於偵、審中翻異前供所為之辯解堪予採信，
    亦無從憑以動搖本案各該積極證據之證明力。
  (四)本案海洛因買主吳東明雖於偵查中改稱其並未向被告丁○○
    購買海洛因云云（參見同上偵查卷第85頁），惟斯時吳東明
    係與被告丁○○一同接受檢察官之初訊，檢察官對彼等實施
    訊問後，將立即決定是否向法院聲請對被告丁○○為羈押處
    分，吳東明在此情況下，是否仍得以依其自由意思於被告丁○○面前指證販賣第一級毒品海洛因重罪（法定刑為死刑、
    無期徒刑），實非無疑，反觀諸吳東明於警詢時就此部分所
    為之指述內容，則悉與被告乙○○於警詢時之供述及證人秦
    昌嶽、鍾國楨於本院審理時之證詞相符，更與警方查扣第一
    級毒品海洛因、葡萄糖、空分裝袋、小信封袋、電子秤、塑
    膠鏟子等物所顯示之客觀跡證一致，本院因認吳東明嗣於偵
    查中改稱其並未向被告丁○○購買海洛因云云，顯屬事後迴
    護被告丁○○之舉，殊不足採，亦無從憑以動搖本案各該積
    極證據之證明力。
  (五)吳東明於警詢時雖供稱其於上揭時、地係向被告丁○○購買
    海洛因及安非他命等語（參見同上偵查卷第15頁），證人鍾
    國楨亦於偵查中陳稱吳東明於上揭時、地係以電話與被告丁○○連繫購買海洛因及安非他命等語（參見同上偵查卷第15
    8 頁─鍾國楨於偵查中之陳述雖不具有證據能力，惟仍得憑
    以檢驗其餘積極證據之證明力），查本件被告丁○○僅有分
    裝秤重海洛因欲轉售他人營利之情形，已據被告乙○○於警
    詢時供明在卷（參見同上偵查卷第20頁），核與卷附搜索扣
    押筆錄暨扣押物品目錄表所顯示之客觀事證相符（被告丁○○當時所持有之海洛因多達9包，並有其所有之葡萄糖、空
    分裝袋、小信封袋、電子秤、塑膠鏟子等海洛因分裝工具）
    ，而斯時警方所查扣之安非他命則僅有1小包（淨重0.13 公
    克），且扣得自製安非他命吸食器1具（以上參見同上偵查
    卷第30至32頁），足見吳東明及鍾國楨針對被告丁○○尚有
    一併著手販賣安非他命予吳東明未遂之陳述，應屬概略贅述
    之誤會，本院爰不採擇彼等就此部分之贅述作為認定本案犯
    罪事實之基礎。
  (六)被告乙○○暨其選任辯護人雖另具狀辯稱證人鍾國楨於偵查
    中及審理時證述「丁○○告知吳東明指派乙○○下來察看」
    及「乙○○以電話回報丁○○現場有可疑人士」部分，均屬
    證人鍾國楨依其他同仁轉述所為之臆測之詞，足見證人鍾國
    楨於偵查中及審理時之證詞，均不足作為認定被告乙○○犯
    罪事實之依據云云（參見本院審理卷(二)第135 頁）。本件證
    人鍾國楨當時係在上址樓下埋伏之查緝警員，已如上述，是
    其自無法親身見聞「丁○○告知吳東明指派乙○○下來察看
    」，惟此部分情節業據斯時以電話直接與被告丁○○連繫之
    吳東明於警詢時陳明在卷，是證人鍾國楨因偵辦本案而知悉
    此情，並於嗣後偵、審中陳明此部分情節，當屬合理，縱令
    其就此部分之陳述內容並非基於親身經歷而不得採為認定本
    案犯罪事實之基礎，惟亦無相關跡證足以顯示證人鍾國楨有
    虛構或捏造其全部陳述內容之情事，自不得執此遽認證人鍾
    國楨之證詞全盤皆不可採信；又證人鍾國楨於偵查中所稱「
    乙○○以電話回報丁○○現場有可疑人士」一事，係其依本
    案查緝現場其他同仁之回報情況，而自行研判之當然結果等
    情，業據其於本院審理時結證明確（參見本院審理卷(二)第32
    頁），其嗣於本院審理時作證之際，亦未再敘及此部分情節
    （參見本院審理卷(二)第27頁背面），足見證人鍾國楨於偵查
    中並非無端敘及此部分情節，雖本院最終並未認定此部分犯
    罪情節（即「乙○○以電話回報丁○○現場有可疑人士」部
    分），惟亦無相關跡證足以顯示證人鍾國楨有虛構或捏造其
    全部陳述內容之情事，本院仍不得憑此驟認證人鍾國楨之證
    詞全盤皆不可採信。
  (七)綜上所述，本案事證已甚明確，被告2 人上揭犯行均洵堪認
    定。
二、核被告丁○○所為，係犯98年5 月22日修正前毒品危害防制
    條例第4 條第6 項、第1 項之販賣第一級毒品未遂罪，被告
    乙○○係犯刑法第30條第1 項、98年5 月22日修正前毒品危
    害防制條例第4 條第6 項、第1 項之幫助販賣第一級毒品未
    遂罪（被告2 人行為後，毒品危害防制條例業於98年5 月20
    日修正公布，並於同年月22日生效─司法院98年6 月29日院
    台廳刑一字第0980014643號函參照，經比較新舊法結果，修
    正後毒品危害防制條例規定並未較有利於被告2 人，爰依刑
    法第2 條第1 項前段規定，依修正前毒品危害防制條例第4
    條第6 項、第1 項規定處斷）。被告丁○○於94年間，因違
    反毒品危害防制條例案件，經臺灣高等法院判處有期徒刑1
    年2 月確定，嗣經減刑為有期徒刑7 月，甫於96年7 月16日
    執行完畢，有臺灣高等法院被告全國前案紀錄表1 份附卷可
    參，其於前案有期徒刑執行完畢後5 年內，故意再犯本案有
    期徒刑以上之罪，為累犯，應依刑法第47條第1 項規定，就
    其法定罰金刑部分加重其刑（死刑、無期徒刑均不得加重）
    ；又被告丁○○所犯係屬未遂犯，被告乙○○所犯則屬幫助
    犯及未遂犯，本院衡酌彼等犯罪情狀，認與既遂犯之情形尚
    屬有間，被告乙○○之幫助情節亦與正犯有別，爰分別依刑
    法第25條第2 項、第30條第2 項規定減輕其刑，其中被告丁○○部分之法定罰金刑，並先加重後減輕之，被告乙○○部
    分則遞減輕之。起訴書雖未記載被告丁○○、乙○○分別涉
    有販賣第一級毒品未遂、幫助販賣第一級毒品未遂罪名，惟
    其犯罪事實欄內業已敘及此部分事實（參見起訴書第2 頁第
    5 至8 行），復經公訴蒞庭檢察官於審理時當庭補充此部分
    事實及所犯法條（參見本院審理卷(二)第98頁），自堪認此部
    分係在原公訴意旨之範圍內，本院自應併予審究；又公訴意
    旨雖認被告乙○○就此部分係涉犯販賣第一級毒品未遂罪名
    云云，惟本院迄查並無相關事證足以證明被告乙○○有共同
    實施上揭販賣海洛因未遂犯行之情事，已如上述，自難遽認
    被告乙○○涉有販賣第一級毒品未遂罪名，公訴意旨就此容
    有誤會，然其基本社會事實仍屬相同，爰在同一起訴事實範
    圍內，變更其起訴法條。爰審酌被告2 人明知毒品對人體身
    心健康危害之烈，竟率為販賣毒品、幫助販賣毒品犯行，雖
    屬未遂，仍對社會治安造成潛在威脅，且有嚴重戕害他人身
    心及擴大毒品危害範圍之虞，而被告2 人犯後非但未行使緘
    默權，反飾詞試圖誤導法院認定，本院因此認為，彼等固無
    據實陳述之義務，然既缺乏為自身行為負責之態度，自應施
    以相當之刑罰，以收矯治及社會防衛之效，此外，兼衡被告
    2 人之智識程度、犯罪動機、目的、犯罪次數、手段等一切
    情狀，分別量處如主文所示之刑，以示警懲。
三、本件警方查扣之上開0000000000號行動電話1 具（含SIM 卡
    1 枚），業經臺灣板橋地方法院檢察署檢察官於另案執行時
    發還予被告丁○○領回，目前置於其住處內，尚未滅失等節
    ，業據被告丁○○於本院審理時供明在卷，並有臺灣板橋地
    方法院檢察署檢察官扣押（沒收）物品處分命令影本1 份在
    卷可稽（參見本院審理卷(二)第62至63頁、第130 頁背面），
    又該具行動電話係被告丁○○所有者（價值約新臺幣4,000
    元），復據被告丁○○於本院審理時供明在卷，且該具行動
    電話係供被告丁○○供實施上揭販賣第一級毒品海洛因未遂
    行為所用之物，亦如上述，爰依毒品危害防制條例第19條第
    1 項之規定宣告沒收，如不能沒收時，追徵其價額，或以其
    財產抵償之（最高法院98年度臺上字第2808號刑事判決參照
    ）。另本件警方一併查扣之第一級毒品海洛因9 包（驗餘淨
    重1. 199公克）、葡萄糖2 包、空分裝袋82只、小信封袋40
    只、電子秤2 臺、塑膠鏟子1 支等物，雖經本院認定係被告
    丁○○所有供其販賣海洛因所預備之物，惟該等物品業經臺
    灣板橋地方法院檢察署檢察官於另案執行時予以沒收銷燬或
    廢棄，均已滅失不復存在，有該署檢察官扣押（沒收）物品
    處分命令影本1 份在卷可稽（參見本院審理卷(二)第62至63頁
    ），本院爰不予宣告沒收銷燬或沒收，附此敘明。
、無罪部分：
一、公訴意旨另以：
  (一)被告丁○○意圖營利，於不詳時、地，向真實姓名年籍不詳
    綽號「小高」、「小林」之成年男子，販入第一級毒品海洛
    因、第二級毒品安非他命，因認被告丁○○就此部分涉有毒
    品危害防制條例第4 條第1 、2 項之販賣第一、二級毒品罪
    嫌云云。
  (二)被告丁○○自97年4 月中旬某日起至97年5 月31日止，在臺
    北縣新莊市○○路○ 段284 號8 樓，以每包（0.5 公克）新
    臺幣（下同）2,500 元至3,000 元不等之價格，先後5 次販
    賣第一級毒品海洛因予甲○○，因認被告丁○○就此部分涉
    有毒品危害防制條例第4 條第1 項之販賣第一級毒品罪嫌云
    云。
  (三)被告丁○○自92年間起至97年3 月間止，在臺北縣新莊市○○路○ 段284 號8 樓，以每包（0.2 公克）1,500 元之價格
    ，先後多次販賣第二級毒品安非他命予蕭俊琪（每2 月販賣
    1 次），因認被告丁○○就此部分涉有毒品危害防制條例第
    4 條第2 項之販賣第二級毒品罪嫌云云。
  (四)被告丁○○於不詳時間，在不詳處所，以其所有0000000000
    號行動電話，與持用0000000000號行動電話之吳東明連繫後
    ，即於97年4月21日下午6時許，在臺北縣新莊市○○路43 2
    巷3號前，以4,000元之價格，販賣第二級毒品安非他命1小
    包予吳東明，被告乙○○並依被告丁○○之指示，在交易現
    場擔任過濾週邊可疑人物及向吳東明收取販毒所得之工作，
    因認被告丁○○、乙○○就此部分涉有毒品危害防制條例第
    4條第2項之販賣第二級毒品罪嫌云云。
  (五)被告丁○○於97年4 月22日下午5 時許，在臺北縣新莊市○○路49號4 樓、同市○○街5 號16樓之2 附近等處，以其所
    有0000000000號行動電話，與持用0000000000號行動電話之
    吳東明連繫後，即於97年4月22日下午6時許，在臺北縣新莊
    市○○路432巷3號前，以2,000元之價格，販賣第一級毒品
    海洛因1小包予吳東明，被告乙○○並依被告丁○○之指示
    ，在交易現場擔任過濾週邊可疑人物及向吳東明收取販毒所
    得之工作，因認被告丁○○、乙○○就此部分涉有毒品危害
    防制條例第4條第1項之販賣第一級毒品罪嫌云云。
  (六)被告丁○○於97年4 月23日中午12時許，在臺北縣新莊市○
    市○○街5號16樓之2附近，以其所有0000000000號行動電話
    ，與持用0000000000號行動電話之吳東明連繫後，即於97
    年4月23日中午12時許，在臺北縣新莊市○○路432巷3號前
    ，以2,000元之價格，販賣第一級毒品海洛因1小包予吳東明
    ，被告乙○○並依被告丁○○之指示，在交易現場擔任過濾
    週邊可疑人物及向吳東明收取販毒所得之工作，因認被告丁○○、乙○○就此部分涉有毒品危害防制條例第4條第1項之
    販賣第一級毒品罪嫌云云。
二、按犯罪事實應依證據認定之，無證據不得推定其犯罪事實。
    且檢察官就被告犯罪事實，應負舉證責任，並指出證明之方
    法。又不能證明被告犯罪者，應諭知無罪之判決，刑事訴訟
    法第154 條第2 項、第161 條第1 項、第301 條第1 項分別
    定有明文。所謂證據，係指足以認定被告確有犯罪行為之積
    極證據而言，該項證據自須適合於被告犯罪事實之認定，始
    得採為斷罪資料。苟積極證據不足為不利於被告事實之認定
    時，即應為有利於被告之認定，更不必有何有利之證據（參
    照最高法院29年上字第3105號、30年上字第816 號判例），
    又事實之認定，應憑證據，如未能發現相當證據，或證據不
    足以證明，自不能以推測或擬制之方法，以為裁判基礎（參
    照最高法院40年臺上字第86號判例），且為刑事訴訟法上證
    明之資料，無論其為直接證據或間接證據，均須達於通常一
    般之人均不致於有所懷疑，而得確信其為真實之程度，始得
    據為有罪之認定，若其關於被告是否犯罪之證明未能達此程
    度，而有合理性懷疑之存在，致使無從形成有罪之確信，根
    據「罪證有疑，利於被告」之證據法則，即不得遽為不利於
    被告之認定（最高法院76年臺上字第4986號判例參照）。
三、公訴意旨認被告丁○○、乙○○涉有此等部分之販賣第一、
    二級毒品犯行，無非以被告丁○○之供述、被告乙○○之供
    述、甲○○於警詢時及偵查中之陳述、蕭俊琪於警詢時及偵
    查中之陳述、吳東明於警詢時之陳述、卷附被告丁○○所持
    用00 00000000 號行動電話門號與吳東明所持用0000000000
    號行動電話門號之雙向通聯紀錄、扣案物品、卷附毒品鑑定
    書等為據，惟訊據被告丁○○、乙○○均矢口否認此等部分
    犯行，辯稱：彼等並未販賣毒品予他人等語。
四、經查：
  (一)公訴意旨雖認被告丁○○意圖營利向「小高」、「小林」等
    人販入第一級毒品海洛因、第二級毒品安非他命之部分（上
    揭一(一)所示部分），然並未指明其販入之時間及地點，已
    難具體認定此部分犯罪事實，且被告丁○○於警詢時已供稱
    其向「小高」、「小林」等人購買海洛因及安非他命等毒品
    係供自身吸食之用（參見臺灣板橋地方法院檢察署97年度偵
    字第13503 號偵查卷第9 頁），亦難認被告丁○○購買該等
    毒品之際，在主觀上確具有轉售營利之販賣意圖；又被告乙○○於警詢時雖供稱其於本案查獲前數日，曾駕駛自用小客
    車搭載被告丁○○前往臺北市萬板大橋附近某巷道內，由被
    告丁○○自行下車向不詳人士購買海洛因，嗣返回上址住處
    ，被告丁○○即研磨該等海洛因，並以電子秤秤重分裝入小
    分裝袋內，欲俟有買主以電話連繫欲購買毒品之際，再將該
    等已分裝之海洛因置入其自製之黃色信封袋內出售予買主等
    語（參見同上偵查卷第20頁），然依被告乙○○之上開供述
    內容，僅得證明被告丁○○購得毒品「後」，有秤重分裝預
    備海洛因情事，是否得據推論被告丁○○於購買該等海洛因
    之初，即已具有轉售營利之販賣意圖，尚非無疑，再參諸被
    告丁○○復自承因自身有施用海洛因及安非他命之情形，乃
    向「小高」、「小林」等人購買海洛因及安非他命等語，尤
    難逕以被告乙○○之上開供述內容驟認被告丁○○有意圖營
    利而販入海洛因及安非他命之情事；另甲○○、蕭俊琪、吳
    東明雖分別指稱彼等有向被告丁○○購買海洛因、安非他命
    之情形，然彼等證（陳）述內容縱令屬實，亦僅得證明被告
    丁○○嗣後有販賣海洛因及安非他命之情事，仍無從憑以反
    推被告丁○○於購入上開海洛因及安非他命之始，在主觀上
    即具有營利意圖；此外，本案其他卷證及本院依職權調查所
    得，均不足證明被告丁○○成立此部分販賣第一級毒品及販
    賣第二級毒品罪責，揆諸上揭說明，應認被告丁○○就此部
    分罪嫌不足，爰為無罪之諭知。
  (二)公訴意旨認被告丁○○販賣第一級毒品海洛因予甲○○部分
    （上揭一(二)所示部分），甲○○固於警詢時及偵查中指述
    其曾向被告丁○○購買海洛因5 次云云，惟此部分情節僅有
    其單一指述，並無其他客觀跡證或證人之證詞相佐，是否與
    事實相符，已非無疑，且證人甲○○嗣於本院審理時更到庭
    證稱斯時係因與被告丁○○有債務糾紛，並因警方聲稱其係
    遭被告丁○○陷害，始誤誣指被告丁○○販賣毒品等語（參
    見本院審理卷(二)第99至10 1頁），本院尤無從僅憑此等單一
    指述遽認被告丁○○成立販賣第一級毒品重罪；至公訴人雖
    指陳證人甲○○嗣於本院審理時之證詞內容不符經驗法則，
    核與證人即斯時受甲○○委託傳話予被告丁○○之戊○○、
    丙○○於本院審理時之證詞，亦有未合等情（參見卷附臺灣
    板橋地方法院檢察署檢察官98年蒞字第4689號論告書第2頁
    ），然甲○○於警詢時及偵查中指述之證明力，原已不足以
    證明被告丁○○成立販賣第一級毒品罪責，則縱令甲○○嗣
    於本院審理時改稱其當時係誣指被告丁○○販賣第一級毒品
    之證詞內容存有瑕疵，仍不得憑此轉認其於警詢時及偵查中
    之指述得以證明被告丁○○此部分犯行。此外，本案其他卷
    證及本院依職權調查所得，均不足證明被告丁○○成立此部
    分販賣第一級毒品罪責，揆諸上揭說明，應認被告丁○○就
    此部分罪嫌不足，爰為無罪之諭知。
  (三)公訴意旨認被告丁○○販賣第二級毒品安非他命予蕭俊琪部
    分（上揭一(三)所示部分），蕭俊琪固於警詢時及偵查中指
    述其曾長期多次向被告丁○○購買安非他命云云，惟此部分
    情節僅有其單一指述，並無其他客觀跡證或證人之證詞相佐
    ，是否與事實相符，實非無疑，且蕭俊琪嗣於98年2 月21日
    死亡一節，有本院依職權查詢之個人基本戶籍資料附卷可稽
    （參見本院審理卷(一)第140 頁），其既已無從於審判中到庭
    後具結作證，並接受交互詰問之檢驗，以確保其就此部分指
    述之真實性，本院尤無從僅憑其單一指述遽認被告丁○○成
    立販賣第一級毒品重罪；此外，本案其他卷證及本院依職權
    調查所得，均不足證明被告丁○○成立此部分販賣第一級毒
    品罪責，揆諸上揭說明，應認被告丁○○就此部分罪嫌不足
    ，爰為無罪之諭知。
  (四)公訴意旨認被告丁○○及乙○○販賣第一級毒品海洛因及第
    二級毒品安非他命予吳東明部分（上揭一(四)至(六)所示部分
    ），被告丁○○、乙○○及吳東明3 人於警詢時及偵查中，
    均未提及被告乙○○涉及此部分犯行，上開雙向通聯紀錄及
    扣案物品等卷證亦未顯示被告乙○○有共同參與或涉及此部
    分犯行之情事，公訴意旨逕認被告乙○○涉有此部分第一級
    毒品及第二級毒品犯嫌，容有誤會，至被告乙○○雖於警詢
    時陳稱其曾幫被告丁○○交付毒品予他人云云（參見同上偵
    查卷第20頁），然核與公訴意旨所指被告丁○○販賣毒品予
    吳東明之情節，悉不相符，仍難執此認定被告乙○○有共同
    販賣毒品予吳東明之情事；次吳東明固於警詢時指述其曾向
    被告丁○○購買海洛因及安非他命云云，惟此部分情節僅有
    其單一指述，並無其他客觀跡證或證人之證詞相佐，是否與
    事實相符，實非無疑，且其嗣於本院審理時，復因另案遭通
    緝，無從傳喚到庭具結作證，並接受交互詰問之檢驗，以確
    保其就此等部分指述之真實性，本院尤無從僅憑其單一指述
    遽認被告丁○○成立此部分販賣第一級毒品及第二級毒品重
    罪；至卷附雙向通聯紀錄雖得顯示被告丁○○與吳東明於97
    年4 月22日至97年4 月23日有多次通話聯絡之情形，惟該等
    通話內容無從得知，仍難憑以認定被告丁○○確有吳東明於
    警詢時所指之此部分販賣毒品犯行。此外，本案其他卷證及
    本院依職權調查所得，均不足證明被告丁○○及乙○○成立
    此部分販賣第一級毒品及販賣第二級毒品罪責，揆諸上揭說
    明，應認被告丁○○及乙○○就此部分罪嫌均不足，爰分別
    為無罪之諭知。
據上論斷，應依刑事訴訟法第299 條第1 項前段、第300條 、第
301 條第1 項，毒品危害防制條例第4 條第6 項、（修正前）第
1 項、第19條，刑法第2 條第1 項前段、第11條前段、第25條、
第30條第1 項、第2 項、第47條第1 項、第38條第1 項第2 款，
判決如主文。
本案經檢察官江耀民到庭執行職務。
中    華    民    國    98    年    8     月    17    日
                  刑事第二庭  審判長法  官  王屏夏
                                    法  官  趙義德
                                    法  官  吳幸娥
上列正本證明與原本無異。
如不服本判決，應於判決送達後10日內敘明上訴理由，向本院提
出上訴狀 (應附繕本) ，上訴於臺灣高等法院。其未敘述上訴理
由者，應於上訴期間屆滿後20日內向本院補提理由書「切勿逕送
上級法院」。
                                    書記官  陳秀慧
中    華    民    國    98    年    8     月    18    日
附表：如事實欄一所示被告丁○○所有之0000000000號行動電話
      １具（含SIM 卡１枚，價值約新臺幣4,000 元）。
本案論罪科刑法條全文：
毒品危害防制條例第4條：
製造、運輸、販賣第一級毒品者，處死刑或無期徒刑；處無期徒
刑者，得併科新臺幣 1 千萬元以下罰金。
製造、運輸、販賣第二級毒品者，處無期徒刑或 7 年以上有期徒
刑，得併科新臺幣 7 百萬元以下罰金。
製造、運輸、販賣第三級毒品者，處 5 年以上有期徒刑，得併科
新臺幣 5 百萬元以下罰金。
製造、運輸、販賣第四級毒品者，處 3 年以上 10 年以下有期徒
刑，得併科新臺幣 3 百萬元以下罰金。
製造、運輸、販賣專供製造或施用毒品之器具者，處 1 年以上 7
年以下有期徒刑，得併科新臺幣 1 百萬元以下罰金。
前五項之未遂犯罰之。
中華民國刑法第30條
（幫助犯及其處罰）
幫助他人實行犯罪行為者，為幫助犯。雖他人不知幫助之情者，
亦同。
幫助犯之處罰，得按正犯之刑減輕之。


司法院資訊處製作；財團法人民間司法改革基金會備份。
